【裁判字號】    97,訴,494
【裁判日期】    970826
【裁判案由】    違反毒品危害防制條例
【裁判全文】
臺灣屏東地方法院刑事判決               97年度訴字第494號
公  訴  人  臺灣屏東地方法院檢察署檢察官
被      告  乙○○
選任辯護人  洪士宏律師
            林易玫律師
上列被告因違反毒品危害防制條例案件，經檢察官提起公訴（97
年度偵字第688號），本院判決如下：
    主  文
乙○○販賣第一級毒品，未遂，處有期徒刑捌年陸月，扣案之海
洛因壹包（淨重參柒點伍壹公克）及摻海洛因之香煙參支，均沒
收銷燬之；扣案之0000000000號行動電話（含門號晶片）壹支，
沒收。
    事  實
一、乙○○明知海洛因係屬毒品危害防制條例第2 條所列之第一
    級毒品，不得持有或販賣，竟基於販賣第一級毒品海洛因營
    利之犯意，以「0000000000」之行動電話作為聯絡工具，而
    販賣第一級毒品，適有丁○○於93年2 月6 日13時許，為警
    持搜索票在屏東市○○街140 巷3 之1 號二樓租屋處查扣制
    式手槍一把及海洛因8 包（毛重219.1 公克）、安非他命1
    包（毛重1.7 公克），丁○○當日即為台灣屏東地方法院檢
    察署向本院聲請羈押獲准，惟丁○○向警方供稱能引出販毒
    者，遂於翌日下午，以己所有之門號0000000000號行動電話
    與乙○○（使用門號0000000000）聯絡購買第一級毒品海洛
    因，在丁○○供述及配合下，經短短數秒之電話聯絡相約後
    ，當日16時，乙○○竟攜海洛因1 包（淨重37.51 公克）及
    摻海洛因之香煙3 支前往交貨，而為警當場查獲，乙○○因
    自始於公力監督下而不遂，並扣得上揭物。
二、案經屏東縣警察局移送台灣屏東地方法院檢察署檢察官偵查
    起訴。
    理  由
壹、證據能力部分：
一、按被告以外之人於偵查中向檢察官所為陳述，除顯有不可信
    之情況者外，得為證據，同法第159 條之1 第2 項定有明文
    。偵查中對被告以外之人（包括證人、鑑定人、告訴人、被
    害人及共同被告等）所為之偵查筆錄，或被告以外之人向檢
    察官所提之書面陳述，性質上均屬傳聞證據。惟現階段刑事
    訴訟法規定檢察官代表國家偵查犯罪、實施公訴，依法其有
    訊問被告、證人及鑑定人之權，證人、鑑定人且須具結，而
    實務運作時，檢察官偵查中向被告以外之人所取得之陳述，
    原則上均能遵守法律規定，不致違法取供，其可信度極高，
    職是，被告以外之人前於偵查中已具結而為證述，除反對該
    項供述得具有證據能力之一方，已釋明「顯有不可信之情況
    」之理由外，不宜遽指該證人於偵查中之陳述不具證據能力
    。查本件證人丁○○、甲○○、丙○○等人，於偵查中之供
    述，均已依法具結，其等均未曾提及檢察官在偵查時有不法
    取供之情形，且被告亦未曾釋明上開證述有何顯不可信之情
    況，是以，上開證人於偵查中之證述，依刑事訴訟法第159
    條之1 第2 項之規定，自得為證據。
二、關於被告所使用0000000000號行動電話於93年1 月25日至28
    日之通訊監察錄音譯文之證據能力
  (一)按實施刑事訴訟法之公務員依法定程序所取得之證據，具證
    據能力，此觀諸刑事訴訟法第158條之4之反面解釋自明。
  (二)按0000000000號係被告所使用之行動電話之情，業據被告供
    承在卷。而上開監察錄音譯文係屏東縣警察局依據臺灣屏東
    地方法院檢察署檢察官於93年1 月15日核發之屏檢昇和監字
    第010-5 號通訊監察書（附於97年度偵字第688 號卷），對
    被告上開所使用之行動電話之通訊內容所為監聽錄音而得，
    乃係依法定程序所取得。又該通訊監聽錄音帶，因屏東縣警
    察局警刑警隊辦公室曾經發生火災而滅失，業據證人即警員
    丙○○到庭證述明確，已無法依勘驗該監聽錄音帶之方法取
    得該監聽之實際內容，惟該通訊監察既屬合法之原始證據，
    依該證據所派生之監察錄音譯文，如經合法之調查證據程序
    得確定為真正時，自非不得以之為認定犯罪事實之依據（最
    高法院94年度台上字第1270號判決參照）。經查，被告被監
    聽當時，與之通話之證人丁○○於本院審理時已證稱：「（
    問：這些通訊監察譯文是否就是你跟她的對話被監聽內容？
    提示監聽譯文並告以要旨）我們都是用客家話交談。內容是
    我和被告的通話沒有錯。」、「（問：通話內容所說的到底
    是什麼意思？提示譯文內容並告以要旨）就是和字面上的意
    思一樣。」等語明確，且證人即警員丙○○亦於本院審理時
    到庭證稱：錄音帶子一來，我們就製作譯文，那個時候陸陸
    續續進來，時間是在查獲被告之前製作的，因為我們有查證
    ，乙○○的名字是我們拿到錄音帶後，再去查門號申請資料
    再填到譯文上面去的等語，二者參互以觀，足徵上開監聽譯
    文均係如實記載被告與丁○○間之對話內容，並未虛構，核
    係本於實際監聽所得之內容而為紀錄者，是雖已無從實際勘
    驗監聽錄音帶，然依上揭證人丁○○、丙○○之證述，互為
    對照觀察，已堪認定上開通訊監察譯文為真正，且與事實相
    符，自具有證據能力，而得為認定犯罪事實之依據，被告及
    其選任辯護人認應排除該監聽譯文之證據能力等語，並非可
    取。
三、按法院或檢察官得囑託醫院、學校或其他相當之機關、團體
    為鑑定，或審查他人之鑑定，並準用第203 條至第206 條之
    1 之規定；鑑定之經過及其結果，應命鑑定人以言詞或書面
    報告；刑事訴訟法第208 條第1 項前段、第206 條第1 項分
    別定有明文。經法院、檢察官囑託相當之機關為鑑定後，經
    鑑定人以書面報告其鑑定之結果者，即屬刑事訴訟法第159
    條第1 項所謂之「法律有規定者」，不受該條項規定「不得
    作為證據」之限制。又刑事訴訟法第208 條第1 項前段，對
    於法院或檢察官囑託相當之機關為鑑定之情形，僅規定：「
    準用第203 條至第206 條之1 之規定」，至於刑事訴訟法第
    202 條有關「鑑定人應於鑑定前具結」之規定，則不在準用
    之列。故於法院或檢察官囑託相當之機關為鑑定，而該受囑
    託機關以書面報告鑑定結果之情形，既非屬依法應具結者，
    則刑事訴訟法第158 條之3 有關：「證人、鑑定人依法應具
    結而未具結者，其證言或鑑定意見，不得作為證據」之規定
    ，於此即無適用之餘地。本件臺灣屏東地方法院檢察署檢察
    官囑託法務部調查局及本院囑託高雄醫學大學附設中和紀念
    醫院，就扣案之粉末是否確為海洛因及香菸3 支是否含有海
    洛因予以鑑定，該局已出具93年3 月18日調科壹字第240002
    898 號鑑定報告；另高雄醫學大學附設中和紀念醫院亦出具
    之鑑定報告，且均就鑑定之過程、依據及結論詳予記載，該
    鑑定報告均得作為證據。
貳、實體部分
一、訊據被告乙○○否認有何上開販賣第一級毒品之犯行，辯稱
    ：查獲的毒品是伊當天帶去要與丁○○一起施用的，伊沒有
    販賣海洛因等語。經查：
  (一)丁○○向警方供稱能引出販毒者，遂於93年2 月7 日下午，
    主動配合警方之偵辦，以己所有之門號0000000000號行動電
    話與乙○○使用之門號0000000000號行動電話聯絡購買一級
    毒品海洛因，經短短數秒之電話聯絡相約後，當日16時，乙○○竟攜海洛因1 包（淨重37.51 公克）及摻海洛因之香煙
    3 支前往交貨，而為警當場查獲之事實，業經證人丁○○於
    偵查中證稱：「（你上次檢舉你的上手是乙○○？）是，她
    叫雅雅，我配合警方，在我被抓的第二天就抓到乙○○」等
    語（見93年度毒偵字第277 號卷第49頁）及證人即警員丙○○、甲○○於偵查及本院審理中證述明確，且查扣之白粉1
    包，經送鑑定結果，確為海洛因（淨重37.51 公克），有法
    務部調查局93年3 月18日調科壹字第24000 2898號鑑定報告
    在卷可稽；另查扣之香煙3 支，經送驗結果，亦均沾有海洛
    因，有高雄醫學大學附設中和紀念醫院鑑定報告在卷可稽，
    足見上開事實，均堪認定。
  (二)證人丁○○雖嗣於偵查及本院審理時改稱：「我案發當天並
    沒有打電話給被告，是被告打電話給我的，被告每天都會過
    來我這邊，我沒有跟被告講過電話，是警察借提我出去的時
    候，被告打電話來問我在不在家，我說在家，被告就直接進
    來」、「（問：你傳簡訊給她問她有沒有東西的意思是什麼
    ？）警察就叫我說要釣上手出來，上手只有被告知道。我傳
    簡訊給被告就是要透過被告跟上手聯絡。」、「被告拿毒品
    過去都會請我用，她時常過去我那邊，她帶毒品就是要請我
    用的。」等語，惟查，證人丁○○於偵查中已證稱：「（你
    上次檢舉你的上手是乙○○？）是，她叫雅雅，我配合警方
    ，在我被抓的第二天就抓到乙○○」等語，此與其嗣後翻異
    之上開證詞並不相符。又證人丁○○雖於本院審理中，改稱
    其未曾向被告購買毒品海洛因，惟仍證稱其使用之毒品係向
    綽號「雅雅」之人購買，並係由被告帶領前往向另名綽號「
    雅雅」之人購買等語，然被告卻稱其並不知道除其本人之外
    ，尚有何人的綽號也叫「雅雅」，且其所介紹給被告購買毒
    品之對象也不叫「雅雅」等語，可見證人丁○○所稱，其使
    用之毒品係向另名「雅雅」所夠等語不實，且可知其所指證
    毒品來源「雅雅」之人，即為被告無誤。況且證人即警員甲○○於本院審理時亦到庭證稱：「當時我們先抓到丁○○槍
    砲、毒品案件，我們有詢問過他毒品來源，他有說他的毒品
    來源是跟壹個綽號雅雅的人購買，然後我們就把他借提出來
    ，要他以釣魚的方式把毒品的上手釣出來，電話給他聯絡完
    之後，後來有壹個女子還敲門，我們當時不知道那是乙○○
    ，我們就問她是不是雅雅，丁○○說是，後來被告她來丁○○家的時候，我們要盤問她時，她就鬼鬼祟祟的，一直想要
    找地方蹲下，然後我們就在她蹲下的地方查獲到用衛生紙包
    著的扣案毒品。」等語，經核與證人丁○○上開證稱，係其
    配合警方查獲被告等情，完全相符，足見證人丁○○上開嗣
    後於偵查及本院審理中翻異之證詞，應與事實不符，而不足
    採信。
  (三)被告辯護人雖為被告辯稱：本件係陷害教唆，顯然係警察釣
    魚，所以查到的毒品不能不為證據等語，惟按所謂「陷害教
    唆」者，係指行為人原不具犯罪之故意，純因司法警察之設
    計教唆，始萌生犯意，而實施犯罪構成要件之行為而言。因
    係以引誘或教唆犯罪之不正當手段，使原無犯罪故意之人萌
    生犯意而實施犯罪行為，再蒐集犯罪證據，而予以逮捕偵辦
    ，手段顯然違反憲法對於基本人權之保障，且已逾越偵查犯
    罪之必要程度，對於公共利益之維護並無意義，因此所取得
    之證據資料，應不具有證據能力。至刑事偵查技術上所謂之
    「釣魚」者，則指對於原已犯罪或具有犯罪故意之人，以設
    計引誘之方式，使其暴露犯罪事證，而加以逮捕或偵辦者而
    言。「釣魚」純屬偵查犯罪技巧之範疇，並未違反憲法對於
    基本人權之保障，且於公共利益之維護有其必要性存在，故
    依「釣魚」方式所蒐集之證據資料，非無證據能力（最高法
    院93年度臺上字第1868號判決意旨參照）。本件被告在為警
    查獲之前，即曾於以其所使用0000000000號行動電話於93年
    1 月25日至28日與丁○○聯絡，此有監察錄音譯文在卷可稽
    （見93年度毒偵字第277 號卷第33頁以下），而觀之該監察
    錄音譯文之內容：「（甲為被告，乙為丁○○）甲：你的朋
    友有沒有想拿？價格再議（簡訊）。乙：價格可議那是多少
    （簡訊）。．．．．．．．．甲：什麼，我跟他講，你也要
    賺啦，你不賺要如何辦呢，如果你賣數量多有沒有，十幾件
    他會拿，而你一個就賺得五千元這樣呀，那的東西比那邊的
    好啦。乙：整建的要出多少？甲：整件的十三呀，就跟上次
    的價格一樣。．．．．．．乙：是整塊的還是粉的（簡訊）
    。甲：這東西至少可以一比一？我都可以調成這樣了，那你
    們一定可更高（簡訊）。甲：粉的（簡訊）。乙：了解（簡
    訊）。．．．．」，及參以證人丁○○於本院審理時之證詞
    ：「（問：這些通話內容是在講什麼？提示譯文並告以要旨
    ）已經過了五年了。那是在問海洛因。」、「（問：譯文上
    面講到『整件』是什麼意思？）一整件就剛好一塊。一整件
    就剛好一兩。」，可知被告在為警查獲之前，被告已有販賣
    海洛因之犯意，而丁○○向警方供出毒品來源並同意配合警
    方查緝，經警授意其撥打被告之行動電話，以佯稱欲購買毒
    品約至其住處交付毒品，待被告依約前往後，由埋伏在外之
    員警查獲，則被告在丁○○撥打電話之前，被告原即有販賣
    海洛因之故意，並非因員警安排交易機會，始形成販賣海洛
    因之犯意，是本件應屬合法之「誘捕偵查」，而非「陷害教
    唆」甚為明確，辯護人上開辯稱，應不足取。
  (四)又近來政府為杜絕毒品氾濫，毒害人民甚深，再三宣導教民
    眾遠離毒品、媒體之報導既深且廣，對於毒品之禁絕，應為
    民眾所熟悉。又政府對於查緝施用、轉讓及販賣毒品無不嚴
    格執行，且販賣毒品罪更係重罪，設若無利可圖，衡情一般
    持有毒品者，當不致輕易將持有毒品交付他人。衡諸事理，
    海洛因係價格極為昂貴之毒品，且無論轉讓或販賣營利，刑
    責均屬重大，被告與丁○○間既無特別交情，自無可能甘冒
    重大刑責，完全無償或以購入之成本價轉讓之，且觀之警卷
    所附被告於93年1 月28日凌晨2 時48分與證人丁○○通話之
    監聽譯文之內容，可知被告曾向證人丁○○陳稱：「因為他
    給我12萬，我也只賺5 千」等語，可見被告之販賣毒品確有
    營利之意圖，從而，堪認被告係基於販賣以營利之意圖，而
    欲販賣交付。
  (五)綜上，丁○○撥打電話予被告確實係為購買第一級毒品海洛
    因無疑，被告因而應允並攜海洛因1 包（淨重37.51 公克）
    及摻海洛因之香煙3 支前往交貨，足認已著手販賣第一級毒
    品海洛因之行為，被告上開辯詞，應不足採信，從而，本件
    事證明確，被告犯行堪以認定。
二、按海洛因為毒品危害防制條例第2 條第2 項第1 款所規定之
    第一級毒品，不得非法販賣、持有之。復按行為人如原即具
    有販毒營利之決意，雖係遭警設計誘捕致事實上不能完成交
    易時，因行為人原即有販賣毒品之意思，客觀上又已著手於
    販賣之行為，自仍應成立販賣毒品未遂罪，此與行為人原本
    無販毒營利之意思，因調查犯罪之人之引誘或教唆始起意販
    賣，即學理上所謂「陷害教唆」之情形有別（最高法院87年
    台上字第3206號、91年度台上字第5720號判決、96年度台上
    字第6628號可資參照）。本件被告原即有販賣毒品之故意，
    且已著手實施販賣毒品之行為，縱因配合警方實施誘捕之丁○○當時並無毒品買入之真意，雙方意思表示無從為一致，
    故應論以販賣第一級毒品未遂罪。核被告所為，係犯毒品危
    害防制條例第4 條第6 項、第1 項販賣第一級毒品未遂罪。
    其持有海洛因之低度行為，應為販賣之高度行為所吸收，不
    另論罪；被告販賣第一級毒品未遂之部分，因尚未對社會產
    生具體損害，惡性顯較既遂犯輕微，爰依刑法第25條第2 項
    規定，減輕其刑（被告犯罪後刑法業經修正，其中關於未遂
    犯得按既遂犯之刑減輕之規定，僅由原來的刑法第26條第1
    項，移動到刑法第25條第2 項，並無不利於被告，無庸比較
    新舊法，爰直接適用修正後之刑法第25條第2 項規定，併此
    敘明）。再按毒品危害防制條例制訂之目的，係為防制毒品
    危害，維護國民身心健康，因此關販賣第一級毒品罪責係處
    以死刑或無期徒刑之重刑：然若未分別行為人販賣第一級毒
    品之數量、次數、獲利金額及所造成之危害，一律處以死刑
    或無期徒刑之重刑，自非罰其所當罰之刑事政策目的，亦非
    阻絕毒害之唯一方法。查被告於本次經警查獲時尚未交付第
    一級毒品，而未流入市面，亦未實際取得犯罪所得，另扣案
    之海洛因1 包（淨重37.51 公克）及摻海洛因之香煙3 支，
    業如上述，是就其所販賣之毒品之數量非多，惡性尚非重大
    不赦，並審酌被告為牟私利而販賣海洛因，殘害國民身心健
    康，足使社會施用毒品人口增加，而相對提高社會負成本，
    減損勞動生產力，影響社會層面至深且鉅，且被告犯後否認
    犯行，毫無悔意，浪費司法資源，及參酌毒品危害防制條例
    第4 條第1 項所規定法定最輕本刑為無期徒刑而科處販賣未
    遂部分，依刑法修正前第65條第2 項規定，減輕後之有期徒
    刑為7 年以上有期徒刑等一切情狀，量處如主文所示之刑。
    又扣案之海洛因1 包（淨重37.51 公克）及摻海洛因之香煙
    3 支，因均沾有海洛因成分，其包裝袋均無法與毒品分離，
    均應沒收銷燬之；另扣案之0000000000號行動電話（含門號
    晶片）1 支，為被告所有供販賣第一級毒品海洛因聯絡所用
    之物，業經本院認定如前，爰均依毒品危害防制條例第19條
    第1 項之規定，併予宣告沒收。
據上論斷，應依刑事訴訟法第299 條第1 項前段，毒品危害防制
條例第4 條第1 項、第6 項、第18條第1 項前段、第19條第1項
，刑法第11條前段、第25條第2 項，判決如主文。
本案經檢察官李賜隆到庭執行職務。
中    華    民    國    97    年    8     月    26    日
                  刑事第四庭   審判長法  官  莊鎮遠
                                     法  官  王以齊
                                     法  官  王炳人
以上正本證明與原本無異。
如不服本判決應於收受本判決送達後十日內向本院提出上訴書狀，
其未敘述上訴理由者，並得於提起上訴後十日內向本院補提理由
書狀（均須按他造當事人之人數附繕本）「切勿逕送上級法院」
中    華    民    國    97    年    8     月    27    日
                                     書記官  潘豐益
附錄本判決論罪科刑法條全文
毒品危害防制條例第4條第1項、第6項
製造、運輸、販賣第一級毒品者，處死刑或無期徒刑；處無期徒
刑者，得併科新臺幣 1 千萬元以下罰金。
前五項之未遂犯罰之。


司法院資訊處製作；財團法人民間司法改革基金會備份。
